---
title: "Resolver ejercicio con mtcars"
author: "Sandra López Torres"
date: "2023-05-06"
output: html_document
editor_options: 
  chunk_output_type: console
---

```{r setup, include=FALSE}
knitr::opts_chunk$set(echo = TRUE)
library(dplyr)
library(datasets)
```

En este ejercicio, trabajaremos con el conjunto de datos mtcars de la librería datasets. Este conjunto de datos contiene información sobre diferentes modelos de automóviles y sus características. 

1. Cree un tiquete en su repositorio que diga “Resolver ejercicio con mtcars”. 
2. Cree una rama respectiva en su RStudio para resolver esta tarea. 
3. Cree un Rmarkdown y cargue las librerías datasets y dplyr. 
4. Cree un objeto de R donde llame el conjunto de datos mtcars de la librería 


```{r}
autos<-datasets::mtcars
```


5. Filtre el objeto autos para obtener solo los automóviles que tienen más de 100 caballos de fuerza (hp).

```{r}
autos_mas_100<-autos |> 
  filter(hp>100)
```


6. Ordene dichos automóviles de forma descendente según la potencia (hp).

```{r}
autos_mas_100 |> 
  arrange(desc(hp))
```

7. Seleccione únicamente las columnas mpg, hp y wt. 

```{r}
autos |> 
  select(mpg,hp,wt)

```


8. Calcule el promedio de las millas por galón (mpg), la potencia (hp) y el peso (wt) para este conjunto de datos

a. Galón (mpg)
Promedio: 20.09062
```{r}
datos_mpg<-autos|> 
  select(mpg)
```

```{r}
datos_mpg[[1]]
mean(datos_mpg[[1]])
```

b. Potencia (hp)
Promedio:146.6875
```{r}
datos_hp<-autos|> 
  select(hp)
```

```{r}
datos_hp[[1]]
mean(datos_hp[[1]])
```


c. Peso (wt) 
Promedio:3.21725
```{r}
datos_wt<-autos|> 
  select(wt)
```

```{r}
datos_wt[[1]]
mean(datos_wt[[1]])
```








