---
title: "sesion6_formato_tablas"
author: "Kimberley Isabel Orozco Cornejo"
date: "2023-06-27"
output:
  word_document: default
  pdf_document: default
  html_document: default
editor_options:
  chunk_output_type: console
---

```{r setup, include=FALSE}
knitr::opts_chunk$set(echo = TRUE)
library(dplyr)
library(gt)
library(datasets)
```

## Uso del paquete gt para estilo de cuadros.

Cuando comunicamos nuestros resultados, es importante que tengamos en cuenta
el formato de los cuadros que estamos generando. Existen varios paquetes de R
que nos pueden ayudar a estilizar nuestras tablas, por ejemplo:

- gt
- DT
- kableExtra
- flextable

En esta clase aprenderemos cómo trabajar con gt.

Primero, vamos a crear un dataframe a partir del dataset islands de la librería
datasets.
```{r}
df_islas <- tibble(
    nombre = names(islands),
    tamano = islands
  )
```

De este dataframe, vamos a extraer las 10 masas terrestres más grandes del mundo 
y crear una nueva columna que indique si la masa es un Continente, un país o una
subregión:

```{r}
# Cargar datos
datos_islas <- df_islas |> 
  arrange(desc(tamano)) |> 
  head(10) |> 
  mutate(tipo = c("Continente", "Continente", "Continente", "Continente", "Continente", 
                  "Continente", "País", "País", "Subregión", "Subregión"))
```

Así se ve este dataframe sin hacerle ningún formato:

```{r}
datos_islas
```

Para mejorar el formato de este dataframe con la librería gt, primero convertimos
el df a un objeto gt como se muestra a continuación:

```{r}
islas_gt <- datos_islas |> 
  gt()
```

Observe que hemos transformado el dataframe en un objeto que parece una lista, como
aparece en nuestro entorno. Visualicemos cómo queda hasta este momento:

```{r}
islas_gt
```

No está mal pero queda muy básico. Con gt podemos añadirle varias partes a nuestra
tabla, como títulos, subtítulos, notas al piel, referencias y más.

## Agregar títulos y subtítulos

La forma en que agregamos partes como el encabezado de la tabla y las notas al pie 
en el pie de tabla es utilizando la familia de funciones tab_*(). Es fácil agregar 
un encabezado de tabla, así que veamos cómo se ve la tabla anterior con un título 
y un subtítulo. Podemos agregar esta parte usando la función tab_header().

```{r}
islas_gt <- datos_islas |> 
  gt() |> 
   tab_header(
    title = "Grandes masas terrestres del mundo",
    subtitle = "Se presentan las 10 más grandes" # es opcional
  )
```

Veamos cómo se ve la tabla con el título y subtítulo:

```{r}
islas_gt
```

## Mover posición de columnas y ajustar sus nombres

Suponga que deseamos reacomodar las columnas de nuestra tabla. Podemos hacerlo 
antes de convertir el dataframe en un objeto gt (usando la función relocate de dplyr), 
o podemos hacerlo directamente con gt:

```{r}
islas_gt <- islas_gt |> 
  cols_move_to_start(
    columns = c(nombre, tipo, tamano)
  ) 

islas_gt
```

## Añadir tab_spanners

Los tabs spanner sirven para agrupar varias columnas en grupos. Esto no siempre es 
necesario pero en algunos casos puede ayudarnos a mejorar la presentación de la 
información. Se crean con la función tab_spanner:

```{r}
islas_gt <- islas_gt |> 
  tab_spanner(
    label = "Información política",
    columns = c(nombre, tipo)
  ) |>
  tab_spanner(
    label = "Información geográfica",
    columns = c(tamano)
  )
```

## Añadir Nota de Origen y pie de tabla (source_note)

Se puede agregar una nota de origen al pie de página de la tabla mediante el uso 
de la función tab_source_note(). La idea es que esto nos permite indicar la fuente
de nuestros datos. Funciona de la misma manera que tab_header() 
(también permite entradas de Markdown), excepto que se puede llamar varias veces: 
cada invocación da como resultado la adición de una nota de origen.

```{r}

islas_gt <- islas_gt |> 
  tab_source_note(
    source_note = "Fuente: The World Almanac and Book of Facts, 1975, page 406."
  ) |> 
  tab_source_note(
    source_note = "McNeil, D. R. (1977) Interactive Data Analysis. Wiley."
  )

# Para ver el resultado:
islas_gt
```

Las notas al pie se encuentran dentro de la parte del Pie de tabla y sus marcas de referencia están adjuntas a los datos de las celdas. Las notas al pie se agregan con la función tab_footnote().

Dependiendo de dónde queremos añadir el pie de página, deberemos usar una función
distinta para indicar el location de ese pie. 

Aquí tenemos un ejemplo sencillo de cómo se pueden agregar notas al pie a una celda 
de tabla. Añadamos una nota al pie que haga referencia a las celdas de América del 
Norte y América del Sur en la columna de nombres:

```{r}
islas_gt <- islas_gt |> 
  tab_footnote(
    footnote = "Las Américas", # es lo que va a decir el pie de tabla
    locations = cells_body(columns = nombre, rows = 3:4) # acá indicamos la referencia al pie de tabla
  )
```
Ejercicio 
Añadir nota para la observación 16988 que diga "El tamaño más grande"

```{r}
islas_gt <- islas_gt |> 
  tab_footnote(
    footnote = "El tamaño más grande",
    locations = cells_body(columns = tamano, rows = 1)
)
```

Veamos cómo se ve esto:

```{r}
islas_gt
```

Si queremos añadir una nota al pie directamente en el nombre de una columna, en locations usamos la función

```{r}
islas_gt <- islas_gt |>   
  tab_footnote(
    footnote = "Tamaño en miles de millas cuadradas", #lo que va a decir al pie de la tabla
    locations = cells_column_labels(columns = tamano),#la referencia al pie
    placement = "right"
  )

islas_gt
```

En resumen, en location usamos:

- cells_body si la nota va dentro del cuerpo de la tabla
- cells_column_labels si la nota va en el nombre de una columna

Vea la ayuda de tab_footnote para más detalles.

## Añadir colores

Podemos hacer más cosas interesantes con gt. Por ejemplo, digamos que queremos
añadir colores en la columna tamaño. Esto lo podemos hacer usando la función data_color.
OJO: los colores pueden verse cuando se renderiza en docx o html, pero no en pdf.

```{r}
islas_gt <- islas_gt |> 
  data_color(
    columns = tamano,
    palette = c("yellow", "orange", "navyblue")
  )

islas_gt
```

```{r}
islas_gt <- islas_gt |> 
  data_color(
    columns = nombre,
    palette = c("white")
  )

islas_gt
```


## Ajustar los nombres de las columnas:

Podemos hacer esto con la función cols_label:

```{r}
islas_gt <- islas_gt |> 
  cols_label(
    nombre = "Nombre",
    tipo = "Tipo",
    tamano = "Area"
  )

islas_gt
```


Práctica en grupos

Para los datos de airquality, realice lo siguiente:

a. Cargue los datos

```{r}
datos_calidad_aire <- datasets::airquality
```

b. Obtenga un cuadro con los 10 registros con las temperaturas reportadas más altas
```{r}
datos_aire <- datos_calidad_aire |> 
  arrange(desc(Temp)) |> 
  head(10)
```

c. Agregue títulos, subtítulos, fuente y pie de tabla al cuadro obtenido. Recuerde usar ?airquality para obtener información sobre el origen de los datos.

```{r}
 datos_aire<- datos_aire |> 
  gt() |> 
   tab_header(
    title = "New York Air Quality Measurements",
    subtitle = "Daily air quality measurements in New York, May to September 1973" # es opcional
  )
datos_aire
```

Fuente
```{r}
datos_aire<- datos_aire |> 
  tab_source_note(
    source_note = "Fuente: The data were obtained from the New York State Department of Conservation (ozone data) and the National Weather Service (meteorological data)"
  ) |> 
  tab_source_note(
    source_note = "Chambers, J. M., Cleveland, W. S., Kleiner, B. and Tukey, P. A. (1983) Graphical Methods for Data Analysis. Belmont, CA: Wadsworth"
  )

datos_aire
```

Pie de tabla

```{r}
datos_aire <- datos_aire |> 
  tab_footnote(
    footnote = "Temperatura más alta",
    locations = cells_body(columns = Temp, rows = 1)
  )
datos_aire
```


d. Además, agrupelas columnas Ozone, Solar.R y Wind bajo un tab_spanner llamada "Mediciones", 
y las columnas Temp, Month y Day bajo un tab_spanner llamado "Tiempo".

e. Renombre las columnas para que estén en español y coloque colores a su gusto a 
la columna Temperatura.

